【裁判字號】    99,訴,38
【裁判日期】    990512
【裁判案由】    違反槍砲彈藥刀械管制條例
【裁判全文】
臺灣高雄地方法院刑事判決              98年度訴字第1704號
公  訴  人  臺灣高雄地方法院檢察署檢察官
被      告  己○○
輔佐人  即
己○○之父  葉建良
指定辯護人  本院公設辯護人陳信凱
被      告  戊○○
指定辯護人  本院公設辯護人黃文德
上列被告因違反槍砲彈藥刀械管制條例案件，經檢察官提起公訴
（98年度少連偵字第185 號）、移送併辦及追加起訴（98年度少
連偵字第249 號），本院判決如下：
    主  文
己○○犯非法持有可發射子彈具殺傷力之槍枝罪，處有期徒刑貳
年，併科罰金新臺幣參萬元，罰金如易服勞役，以新臺幣壹仟元
折算壹日，緩刑伍年。扣案具有殺傷力之仿ＢＥＲＥＴＴＡ廠９
２ＦＳ型半自動改造手槍壹支（含彈匣壹個，管制編號：000
0000000號）、制式九釐米子彈參顆，均沒收。
戊○○無罪。
    事  實
一、己○○明知可發射子彈具有殺傷力之槍枝及具有殺傷力之子
    彈，均屬槍砲彈藥刀械管制條例列管之槍彈，並為政府管制
    之違禁物，不得持有，竟基於持有具殺傷力之槍枝及子彈之
    犯意，於民國98年8 月4 日前之某時起，在不詳地點，以不
    詳方式取得可發射子彈具有殺傷力之仿BERETTA 廠92FS型半
    自動手槍製造之槍枝換裝土造金屬槍管而成之改造手槍1 支
    （含彈匣1 個，槍枝管制編號：0000000000號）及具有殺傷
    力之口徑9mm 制式子彈5 顆，而未經許可持有之。嗣於98年
    8 月10日凌晨2 時許，警方為調查發生於高雄市前鎮區○○○路94號「一心賓館」505 號房內之另一妨害性自主案件而
    前往「一心賓館」，其時己○○以隨身包包攜帶上開槍、彈
    正與不知情之友人乙○○、少年甲○○等人群聚於該「一心
    賓館」505 號房內，經警方於同日凌晨2 時15分許敲門取得
    該房間承租人乙○○之同意進入房內搜索後，發現少年甲○○（所涉隱匿刑事證據非行部分業經臺灣高雄少年法院裁定
    交付保護管束）正為己○○將該隨身包包藏放於該房間天花
    板內，因而查獲上情，並扣得前述改造手槍1 支及制式子彈
    5 顆。
二、案經高雄市政府警察局前鎮分局報告臺灣高雄地方法院檢察
    署檢察官偵查起訴、追加起訴及移送併辦。
    理  由
壹、證據能力部分：
一、被告己○○於警詢中之陳述部分：
    按被告以外之人於審判外之言詞或書面陳述，除法律有規定
    者外，不得作為證據，刑事訴訟法第159 條第1 項定有明文
    。查被告己○○於警詢中之陳述為傳聞證據，且其陳述與審
    判中陳述不符部分亦無較為可信之特別情況，即無同法第15
    9 條之2 之適用餘地，亦無同法第159 條之3 所規定之情事
    ，是依前揭法條意旨，被告己○○於警詢中之陳述對被告戊○○自不具證據能力。惟被告以外之人於審判外之陳述，雖
    不得以之直接作為認定犯罪事實與否之證據，但非不得作為
    彈劾證據，用來爭執被告、證人之證明力（最高法院96年度
    臺上字第1497號判決意旨參照），附此敘明。
二、按被告以外之人於審判外之陳述，雖不符前4 條之規定，而
    經當事人於審判程序同意作為證據，法院審酌該言詞陳述或
    書面陳述作成時之情況，認為適當者，亦得為證據，刑事訴
    訟法第159 條之5 第1 項定有明文。查本案認定事實所引用
    之卷內其餘證據資料，除原已符同法第159 條之1 至第159
    條之4 規定、及法律另有規定等傳聞法則例外規定，而得作
    為證據外，並無證據證明係公務員違背法定程式所取得，而
    檢察官、被告2 人及其辯護人於本院行準備程序時，均同意
    其作為本案證據之證據能力，且本院審酌前揭陳述作成時之
    情況，並無違法取證之瑕疵，亦認以之作為證據為適當，是
    本件有關被告以外之人於審判外之言詞或書面陳述等供述證
    據，依前揭法條意旨，自均得為證據。
貳、有罪部分：
一、訊據被告己○○固坦承警方於98年8 月10日凌晨2 時15分許
    於一心賓館505 號房內所查獲隨身包包為其所有，該包包內
    之前揭槍、彈亦為其所攜帶，惟矢口否認有何持有該等槍、
    彈之主觀犯意，辯稱：該等槍、彈是被告戊○○交給伊保管
    的，當時槍、彈裝在黑色塑膠袋中，伊沒有問塑膠袋裡是什
    麼東西，就直接裝進自己的隨身包包裡，也沒有摸到；後來
    大約在98年8 月6 日中午伊因為好奇所以將該塑膠袋打開來
    看，發現是槍、彈之後嚇了一跳，就打電話給被告戊○○要
    還給他，但那幾天有颱風，雨勢很大，被告戊○○表示等天
    氣好一點再來拿，在被告戊○○取回前即遭警方查獲。伊想
    要將槍、彈還給被告戊○○，沒有為他寄藏該等槍、彈的意
    思，發現是槍、彈之後，也只有拿出來看，不是拿出來玩，
    沒有持有的意思云云。經查：
  (一)被告己○○於98年8 月4 日前之某時起取得前揭具有殺傷力
    之改造手槍1 支及制式子彈5 顆，嗣於98年8 月10日凌晨2
    時許，警方為調查發生於一心賓館505 號房內之另一妨害性
    自主案件而前往一心賓館，其時被告己○○以隨身包包攜帶
    上開槍、彈正與友人即證人乙○○、少年甲○○等人群聚於
    該一心賓館505 號房內，經警方於同日凌晨2 時15分許敲門
    取得承租人即證人乙○○之同意進入房內搜索後，發現證人
    甲○○正為被告己○○將該隨身包包藏放於該房間天花板內
    ，因而查扣前揭槍、彈等情，業經被告己○○於審理中自承
    ：槍、彈大約是98年8 月4 日取得的，取得時是用黑色塑膠
    袋裝著，伊直接放到包包裡面，約98年8 月6 日中午就知道
    塑膠袋裡是槍、彈等語（院卷二第38-39 、71-72 頁），證
    人即到場執行勤務之員警丁○○於審理中證稱：98年8 月10
    日凌晨2 時15分在一心賓館查獲槍、彈的過程伊有在場，會
    去現場的原因是為了查另外一件性侵害案件，地點也是在一
    心賓館505 號房，當時伊是先請賓館的人跟505 號房的住客
    表示警察要去拍照，到了門口後就敲門，約20秒後證人乙○○出來開門，就看到現場房間裡有5 個人，並看到證人甲○○手伸到天花板上，天花板還沒有蓋好，伊發現天花板裡面
    有個包包，便問證人甲○○上面藏什麼東西，並將包包拿下
    來看，發現是槍、彈後就將他們帶回警局，伊不知道槍、彈
    是誰的，被告己○○當時並不承認槍、彈是他帶到一心賓館
    ，但後來有承認等語（院卷二第25、27頁），及證人乙○○
    、證人甲○○迭於警詢或偵查或審理中均證稱：98年8 月10
    日凌晨渠等確實有在一心賓館505 號房內經警方查獲，警方
    並扣得前揭槍、彈，裝放該等槍、彈之包包為被告己○○所
    有，警察經證人乙○○同意開門進入房間時證人甲○○正打
    開天花板將裝放有前揭槍、彈之包包放入天花板內等語均屬
    明確（偵卷一第11-18 頁、偵卷二第42頁、院卷二第28、59
    頁反面），且有查獲照片6 張、自願性同意搜索筆錄、高雄
    市政府警察局前鎮分局搜索、扣押筆錄、扣押物品目錄表（
    偵卷一第28 -31、33、44-45 頁）等在卷可查及扣案之槍、
    彈可證，又扣案之槍、彈經送內政部警政署刑事警察局鑑定
    結果，槍枝部分係改造手槍，由仿BERETTA 廠92FS型半自動
    手槍製造之槍枝換裝土造金屬槍管而成，擊發功能正常，可
    供擊發適用子彈使用，子彈部分5 顆均係口徑9mm 之制式子
    彈，其中3 顆採樣1 顆試射可擊發、2 顆底火皿具撞擊痕跡
    採樣1 顆試射可擊發，均具有殺傷力等情，亦有該局98年9
    月11日刑鑑字第0980115019號鑑驗書在卷足稽（偵卷一第69
    -70 頁），是此部分事實已足堪認定。
  (二)被告己○○雖以上開情詞置辯，惟按，於一般將物品交付他
    人保管之情形，自受託保管之人而言，於受委託保管物品時
    為確認應以何等注意程度為保管之行為，並確保自身將來不
    會因所受託之物為違禁品反蒙受不明之冤，於收受時自均應
    詢明所受託保管之物品內容為何，以確保自身權益；另自委
    託之人而言，亦均應將所委託之物品為何告知受託之人，使
    受託人知悉該等物品確實有花費心思保管之必要，而不致誤
    以所受託物品並無價值而隨意放置，此在所委託物品為槍、
    彈等違禁物時，更應如此，否則委託人於無法預期受託人將
    如何保管該等違禁物之情形下，應可預見自行妥善藏放遭警
    查獲之風險，反較承擔受託人可能因輕忽保管之責而遭警方
    查緝後循線查獲之風險為小，此理甚明。然自被告己○○於
    審理中基於證人身分就其取得該等槍、彈之情形之供詞：98
    年8 月4 日被告戊○○將一個黑色的手提袋在他的修車廠交
    給伊保管，當時包包在旁邊，伊就把袋子放進包包內，過程
    中沒有感覺裡面是什麼東西，被告戊○○有表示這個東西很
    重要不要亂翻，伊沒想很多就幫他保管，也不知道為何被告
    戊○○要將槍、彈交給伊保管；黑色袋子的材質是塑膠的，
    買衣服那種，比一般透明塑膠袋厚一點，袋子裡面就是槍、
    彈，沒有盒子，也沒有綁起來，因為伊是用提的所以沒有摸
    到發現是槍，又因為在與被告戊○○講話，所以也沒有看袋
    子裡面是什麼就直接放進包包裡，沒想到要問裡面是什麼東
    西等語（院卷二第38-39 、44-46 頁）觀之，就被告己○○
    而言，其取得裝放有前揭槍、彈之黑色塑膠袋時，除並未主
    動詢問內容物為何外、且不知應以何等方式保管、亦未詢明
    保管之期間，則其又將如何擔負該受託保管之責任？又就被
    告戊○○而言，若該等物品確係其所交付與被告己○○，則
    在並未告知被告己○○所交付之物係屬違禁物之情形下，為
    何又竟甘願承擔較自行妥善藏放更高之風險？是被告己○○
    所辯，顯然與常情有所違背。
  (三)次查，被告己○○既供稱於98年8 月6 日即已發現該黑色塑
    膠袋內所裝放之物品為槍、彈，則若該等槍、彈確為他人所
    交付，且其自身並無為他人寄藏之意，本應隨即主動與交付
    之人聯繫取回，甚至依法報警處理，而無於自行攜帶數日後
    ，復於98年8 月10日凌晨時分遭警查獲之理。被告己○○雖
    辯稱係因颱風雨勢之故，始未順利返還槍、彈與所稱交付之
    人即被告戊○○，並辯稱其係主動撥打電話予被告戊○○云
    云，惟查，證人甲○○於審理中證稱：伊第一次看到這把槍
    是被查獲前的2 、3 天前，當時被告己○○拿出來給伊看，
    他應該是拿出來玩，颱風那幾天伊與被告己○○在一心賓館
    那邊，有時會冒著雨去酷酷龍打電動，沒有看到被告己○○
    很急著打電話給被告戊○○要還槍等語（院卷二第66、68頁
    ），其證述就被告己○○確有將該等槍、彈持出把玩一事，
    與被告己○○於偵查中之供述：伊有將槍、彈拿出來把玩，
    還有另一個人有拍照等語（偵卷一第54頁）互核相符，且其
    亦證稱被告己○○於颱風來襲期間並無急於還槍之情形，是
    被告己○○既確實有將該等槍、彈取出把玩，且尚無急於還
    槍之意，則被告己○○當時是否確如其所稱並無持有之意，
    實非無疑。次查，98年8 月7 日、98年8 月8 日等2 日，雖
    因有颱風來襲而有甚大之雨勢，惟同月6 、9 、10等3 日間
    ，高雄地區之雨量分別為6mm 、52mm及60mm，均非甚為巨大
    ，有20 09 年高雄氣象站逐日雨量資料1 份在卷可稽（院卷
    二第77頁），且自被告己○○自承所持有之0000000000號行
    動電話於98年8 月5 日至98年8 月10日之通聯紀錄觀之，該
    行動電話於遭警方查獲前之同月6 、7 、8 、9 、10等5 日
    間，分別曾有使用位於高雄市苓雅區○○○路、四維一路、
    光華一路、三多三路、一心一路、一心二路、復興二路、興
    中二路、福建街、新興區○○○路、小港區○○街、中安街
    、前鎮區○○○路、草衙中街、中山二路、中華四路、陀江
    街、前金區○○○路、中華三路、鹽埕區○○○路、大義街
    、高雄縣鳳山市○○○路、南京路、新樂街、鳳頂路、自強
    一路、自強二路、文豐街、南華路等多處地基地台之情形；
    又該為被告己○○所使用之行動電話雖與其所稱被告戊○○
    所使用之0000000000號、00-0000000號電話曾有數次通聯之
    紀錄，惟於98年8 月5 日起至98年8 月9 日下午2 時45分止
    ，均僅有被告戊○○所持用之上開號碼主動撥打被告己○○
    上開行動電話之紀錄，僅遲至98年8 月9 日下午5 時9 分後
    ，始有被告己○○以所持用之上開行動電話主動撥打電話予
    被告戊○○之紀錄等情，有本院通聯資料卷、及遠傳電信股
    份有限公司99年2 月22日遠傳企營字第09910202777 號函暨
    所附通聯資料代碼說明表（院卷三第26-28 頁）在卷可證，
    足見被告己○○除於98年8 月6 日至98年8 月10日為警查獲
    前之期間內，均有在高雄縣、市多處地區反覆來去，顯無不
    能還槍之情形外，其顯然亦未於自稱發現持有物品為槍、彈
    之時立即主動撥打電話予被告戊○○要求退還，反係於該等
    期間內均以佔有該等槍、彈之意思而持續持有之。
  (四)是被告己○○所辯，除顯然與常情不符外，亦顯然與客觀通
    聯紀錄所載之情形有異，顯屬臨訟卸責之詞，不足採信，其
    確有持有本件具有殺傷力槍、彈之犯意一節，事證明確，自
    應予依法論科。
二、核被告己○○所為，係違反槍砲彈藥刀械管制條例第8 條第
    4 項之非法持有可發射子彈具有殺傷力之槍枝罪及同條例第
    12條第4 項之非法持有子彈罪。被告自98年8 月4 日間前之
    某時起至98年8 月10日為警查獲時止持有扣案槍、彈之行為
    ，為繼續犯，自應論以單一之持有行為（最高法院24年上字
    第3401號判例意旨參照），其以此一行為觸犯上開2 罪名，
    為想像競合犯，應從一重之持有可發射子彈具有殺傷力之槍
    枝罪處斷。公訴意旨認被告己○○係犯寄藏具有殺傷力之槍
    枝、子彈罪，容有未洽（詳如下無罪部分所述），惟寄藏槍
    、彈罪與持有槍、彈罪分別係同一法條之罪，自無庸變更起
    訴法條。臺灣高雄地方法院檢察署98年度少連偵字第249 號
    就被告己○○併案部分之犯罪事實，與本件業經起訴之犯罪
    事實完全相同，為單純一罪之關係，本院自得併予審理。
三、被告己○○於本件犯罪時甫年滿18歲，且現仍在就學中等情
    ，業經被告己○○之輔佐人葉建良於審理中供述明確，且其
    前無因犯罪經法院論罪科刑之紀錄，有臺灣高等法院被告前
    案紀錄表1 份在卷可按，其隨身持有本件具有殺傷力之槍、
    彈，就社會安全而言，固有不該，然既無證據證明持有時間
    已長、且並未持以供作其他犯罪之用，其犯行未生實際危害
    ，情節即非甚為重大，而其所犯槍砲彈藥刀械管制條例第8
    條第4 項之持有可發射子彈具殺傷力之槍枝罪，法定本刑為
    3 年以上10年以下有期徒刑，併科700 萬元以下罰金，與其
    犯罪情節相較，實屬情輕法重，如處被告己○○以重刑，客
    觀上足以引起一般社會大眾之同情，情狀顯堪憫恕，縱處以
    法定最低刑度，猶嫌過重，爰依刑法第59條之規定，酌量減
    輕其刑。爰審酌被告己○○非法持有具殺傷力之改造手槍及
    制式子彈，對他人之身體、生命及社會治安均構成潛在之危
    險，影響社會秩序情節重大，所為實屬不該，惟慮及被告犯
    後尚知坦承扣案之槍、彈為其所攜帶，態度尚可，且其行為
    對社會尚未產生具體危害等一切情狀，量處如主文所示之刑
    ，並諭知併科罰金3 萬元，罰金部分並諭知如主文所示之易
    服勞役折算標準，以資懲儆。又被告己○○前未曾受有期徒
    刑以上刑之宣告，有臺灣高等法院被告前案紀錄表1 份在卷
    可按，其僅因一時失慮，偶罹刑典，並斟酌執行可能剝奪其
    繼續就學之權益，是本院認其經此偵、審程序及刑之宣告，
    當知所警惕，信無再犯之虞，本院認所宣告之刑以暫不執行
    為適當，爰依刑法第74條第1 項第1 款規定併諭知緩刑5 年
    ，以啟自新。至扣案均具有殺傷力之改造槍枝1 支（含彈匣
    1 個，槍枝管制編號：0000000000號）及口徑9mm 制式子彈
    3 顆，經送鑑定結果，確具殺傷力，有前開刑事警察局鑑驗
    報告可證，應屬違禁物，應依刑法第38條第1 項第1 款規定
    宣告沒收之。至扣案亦具殺傷力之制式9mm 子彈2 顆，均業
    經鑑定時因擊發、試射而喪失其違禁物之性質，爰不予宣告
    沒收。
四、至被告己○○另辯稱：伊於警詢中即已供稱扣案之槍、彈係
    被告戊○○所交付，並提供被告戊○○之聯繫方式予警方，
    使警方得以將被告戊○○查緝到案，是應符合槍砲彈藥刀械
    管制條例第18條第4 項之自白並供出槍、彈之來源，因而查
    獲之要件，應依該條項規定減輕其刑云云。經查，被告己○○所為前開供述內容，並未坦承其確有持有槍、彈之主觀犯
    意，已如前述，是依其所述顯然與槍砲彈藥刀械管制條例第
    18條第4 項要求應對犯罪之主、客觀要件均坦白承認之「自
    白」此一要件不符；再就被告己○○是否供出扣案槍、彈之
    來源一節，被告己○○縱於警詢中供出被告戊○○所有之00
    00000000號行動電話，並使警方將被告戊○○作為犯罪嫌疑
    人而移送地檢署偵查起訴，然本件經查尚無積極證據足認扣
    案槍、彈確為被告戊○○所有交付與被告己○○保管（詳如
    下述），故該等槍、彈之來源自仍屬未明，而與前開條文「
    供述來源因而查獲」之要件亦有不符，自難憑該條規定減輕
    其刑，併此敘明。
參、無罪部分：
一、追加起訴意旨另以：被告戊○○明知可發射子彈具有殺傷力
    之改造槍枝及具有殺傷力之子彈，均屬槍砲彈藥刀械管制條
    例列管之槍砲，未經主管機關之許可不得持有，竟基於非法
    持有槍枝及子彈之犯意，於不詳時間、地點，自不詳人士處
    取得前揭扣案之槍、彈而持有之，並於98年8 月4 日下午7
    時許，在高雄市小港區某間店內，將上述槍、彈裝入被告己○○所有之包包內，委託被告己○○豪代為保管，因認被告
    戊○○涉嫌違反槍砲彈藥刀械管制條例第8 條第4 項之未經
    許可持有其他可發射子彈具有殺傷力之改造槍枝及同條例第
    12條第4 項之未經許可持有子彈等罪嫌。
二、按犯罪事實應依證據認定之，無證據不得認定犯罪事實；不
    能證明被告犯罪者，應諭知無罪之判決，刑事訴訟法第154
    條第2 項、第301 條第1 項分別定有明文。又事實之認定，
    應憑證據，如未能發現相當證據，或證據不足以證明，自不
    能以推測或擬制之方法，為裁判基礎；且認定不利於被告之
    事實須依積極證據，苟積極證據不足為不利於被告事實之認
    定時，即應為有利於被告之認定；另認定犯罪事實所憑之證
    據，雖不以直接證據為限，間接證據亦包括在內，然而無論
    直接證據或間接證據，其為訴訟上之證明，須於通常一般之
    人均不致有所懷疑，而得確信其為真實之程度者，始得據為
    有罪之認定，倘其證明尚未達到此一程度，而有合理之懷疑
    存在而無從使事實審法院得有罪之確信時，即應由法院為諭
    知被告無罪之判決，最高法院40年台上字第86號、30年台上
    字第816 號、76年台上字第4986號判例意旨參照。
三、本件追加起訴意旨認被告戊○○涉犯上開違反槍砲彈藥刀械
    管制條例罪嫌，係以證人乙○○、甲○○於偵查或審理中之
    證詞，及被告己○○於偵查、審理中基於證人身分所為之證
    詞，及前開查獲照片、自願性同意搜索筆錄、搜索、扣押筆
    錄、扣押物品目錄表、內政部警政署刑事警察局鑑驗書等為
    其憑據。訊據被告戊○○堅決否認有何犯行，辯稱：該等槍
    、彈並非伊所有，亦非伊交與被告己○○等語。經查，被告
    己○○雖於偵查、審理中均以證人身分證稱：扣案之槍、彈
    均為被告戊○○於98年8 月4 日所交付，在交給伊之前，被
    告戊○○曾問伊有沒有門路把槍、彈賣出去等語（偵卷一第
    54頁、院卷二第38頁），經核與證人乙○○於偵查、審理中
    所述：裝放扣案槍、彈的黑色塑膠袋是被告戊○○在修車廠
    交給被告己○○的，被告己○○有說過被告戊○○要他幫忙
    賣槍，他要賺介紹費等語（院卷二第28、32-33 頁），及證
    人甲○○於審理中所述：槍是被告己○○的，不知道是誰拿
    給他的，被查獲二、三天前被告己○○有拿出來給伊看，當
    時並聽他說被告戊○○問過他要不要幫忙賣槍，被告戊○○
    也有在被查獲幾天前在修車廠問伊要不要幫忙賣槍等語（院
    卷二第60-61 頁）尚屬相符，然被告己○○前開對自身所涉
    違反槍砲彈藥刀械管制條例案件所執辯詞，既與一般常情及
    客觀證據不符，而顯然有避重就輕之情形，是其所述是否足
    信，本已甚為有疑，且細繹證人乙○○、甲○○就被告戊○○交付該等槍、彈及曾如何表示欲委託渠等販賣槍、彈之細
    節，則有如下之前後矛盾及與常理不符之處：
  (一)就證人甲○○部分：
    證人甲○○審理中雖證稱：被告己○○並沒有隨時把槍帶在
    身上，伊有在被查獲前2 、3 天在一心賓館聽被告己○○說
    被告戊○○有問他願不願意幫他賣這把槍，被查獲前幾天在
    汽車維修廠被告戊○○也有請伊幫忙賣槍，故伊知道被告戊○○有槍，但沒有親眼看到過等語（院卷二第60-61 頁），
    然其於同次作證時亦證稱：扣案的槍、彈是被告己○○的，
    被查獲的2 、3 天前他有拿出來給伊看，當時伊問他槍哪裡
    來，被告己○○說是自己買的，警詢中伊有表示被告己○○
    隨身攜帶槍、彈，當時被告己○○沒有提過把槍賣出去的事
    ，伊不認識被告戊○○，只見過2 、3 次面，沒有交談過，
    被告戊○○沒有問過伊是否願意幫他賣槍跑腿，不知道被告
    戊○○身上有槍等語（院卷二第59-61 頁反面、62頁反面）
    。是證人甲○○於同次審理中之證詞，無論就「有無聽聞被
    告戊○○要被告己○○幫忙賣槍」、「自己有無經被告戊○○要求幫忙賣槍」、「被告己○○有無隨身攜帶槍、彈」、
    「扣案之槍、彈究竟係被告己○○自行購入或係被告戊○○
    交付」、「是否知悉被告戊○○持有槍、彈」等情，前後所
    述均有重大歧異，是否足採本非無疑。且按，具有殺傷力之
    槍、彈為禁止持有之違禁物品，地下交易價格甚高，一般人
    若欲委託他人代為販賣，當不致委託不甚熟悉之人為之，亦
    不致委託同儕間大多為經濟能力不佳之年輕人為之；縱使確
    有交付販賣之情形，亦無在尋得適當買主及合理價格前，即
    將之交付與中間人持有之必要，更不致於交付時竟未表示所
    交付之物即為委託出售之槍、彈甚明。經查，證人己○○於
    案發時甫滿18歲，證人甲○○甚至尚未滿18歲，證人己○○
    、乙○○、甲○○亦均於審理中證稱彼此間均無販賣槍枝之
    管道等語（院卷二第33、41頁、62頁反面），是縱使被告戊○○確實持有槍、彈而有委託他人代為出售之必要，為何竟
    委託該等社會經驗不足、經濟能力亦不佳之人代為出售？又
    若該等槍、彈確係如證人己○○等所述係被告戊○○所交付
    為真，又為何被告戊○○除於交付時並未告知係欲委託販賣
    之槍枝外，且對於究竟何人將以何等價錢出價購買均一無所
    知之情形下，即將之交付該等年少輕狂之證人己○○等人持
    有，只為找尋一不知是否可能存在之買主？是證人甲○○就
    被告戊○○曾委託其出售槍枝一節，即甚有可疑。
  (二)就證人乙○○部分：
    證人乙○○於98年8 月10日查獲當日警詢時證稱：「（警方
    於現場所查獲之貝瑞塔手槍乙支、彈匣乙個、子彈五發…是
    為何人所有？）警方所查獲之物品均是己○○所有」、「（
    為何你稱警方所查獲之物品均是己○○所有，你有何證明？
    ）我於98年8 月7 日晚上19時許，曾於高雄縣五甲新仙州釣
    蝦場附近看到己○○由皮包內將該把手槍取出把玩…」等語
    （偵卷一第15-16 頁），是證人乙○○於查獲當日警詢時，
    已就扣案之槍、彈之所有人及認定之依據均對警方曾有詳盡
    之說明，而並未提及該槍、彈與被告戊○○有任何關連。然
    其於偵查、審理中則改稱：扣案之槍、彈是被告戊○○在修
    車廠的時候，以黑色袋子交給被告己○○的，過幾天被告己○○因為好奇把袋子打開發現是槍、彈，說怎麼會是這個，
    伊才湊過去看，伊沒有去過五甲的釣蝦場附近等語（偵卷二
    第42頁、院卷二第28、34-35 頁），是其前後所述，無論就
    「扣案槍、彈之所有人為何人」、「查獲前曾如何見過扣案
    槍、彈之情形」等情，均已有前後矛盾之處，其雖於審理中
    證稱：警詢時那樣說是因為警察說一定要先看到槍才知道有
    槍，伊害怕所以那樣說等語（院卷二第34頁），然縱使該等
    槍、彈確如其於審理中所述係被告戊○○所交付，並於數日
    後始知為槍、彈等情為真，則於警詢時明確將此等情形向警
    方說明，亦屬「曾經先看到槍、故知道有槍」之情形，而顯
    然無須另行於警詢時刻意虛構不存在事實之必要，是證人乙○○所執上開理由，並無法作為其前後供述為何不一之解釋
    。又其於審理中先係證稱：被告戊○○把袋子交給被告己○○的日期伊不記得，只記得是在一心賓館被查獲的前2 天下
    午，當時雨下得很大，伊不知道為何被告戊○○要拿給被告
    己○○，被告戊○○是突然拿包東西給被告己○○的，被告
    己○○沒有當場把袋子打開，因為被告己○○說被告戊○○
    表示袋子不能打開，被查獲當天因為好奇被告己○○打開來
    看才發現是槍枝等語（院卷二第28-31 頁），除其所述與被
    告己○○前揭辯詞大致相同，以致與常理不符之處亦屬相同
    外，所述關於渠等係於「查獲當天即98年8 月10日」始知被
    告戊○○所交付之物為槍、彈乙節，亦與前開被告己○○所
    辯稱約98年8 月6 日始發覺並不相符，雖其於同次審理期日
    作證之後段改稱發現為槍、彈與查獲並非同一天，然其前後
    供述顯然已有反覆之情形，而難遽信；甚且，由前開2009年
    高雄氣象站逐日雨量資料（院卷二第77頁）可知，被告己○○所述被告戊○○交付扣案槍、彈之98年8 月4 日當天，高
    雄地區之累積雨量為零，顯示並無下雨之情形，是證人乙○○於審理中就交付槍、彈當日天氣狀況之證詞，顯然亦與被
    告己○○所述交付時間之客觀天氣有異，是自難憑證人乙○○此等與自身所述前後矛盾、與同案證人己○○所述亦不相
    符，且顯然與常情有違之證詞，作為不利被告戊○○認定之
    依據。
  (三)綜上，證人己○○、甲○○之證詞雖就「被告戊○○曾表示
    委託渠等代為賣槍」一節、及證人己○○、乙○○之證詞雖
    亦就「槍枝為被告戊○○所交付與被告己○○」等情均屬相
    符，然互核渠等之證詞，既多有前後矛盾、彼此矛盾、及與
    常理甚為不符之處，自非僅屬「誇大、渲染」而能認為真實
    之證述，無從援引最高法院74年台上字第1599號判例意旨而
    作為不利被告戊○○認定之依據；又本件警方經證人己○○
    提供線索而於98年9 月9 日持本院核發之搜索票前往被告戊○○當時分別位於高雄市○○區○○路591 號、高雄縣鳳山
    市○○街51巷1 弄27號之住、居所執行搜索，均未查扣任何
    違反槍砲彈藥刀械管制條例之證物，再扣案之改造槍枝經送
    檢驗結果，亦未採得可資比對之指紋等情，業經被告戊○○
    於警詢中供述明確（偵卷二第6 頁），且有高雄市政府警察
    局前鎮分局刑事案件移送書、高雄市政府警察局98年12月4
    日高市警鑑字第0980072952號函可憑（偵卷二第1-3 頁、院
    卷一第160 頁），是本件除無法僅憑前開證人等之證述即認
    被告戊○○有何追加起訴意旨所載之犯行外，客觀事證上亦
    難認被告戊○○與扣案之槍、彈有何關連。而被告戊○○所
    自承持用之0000000000號、00-0000000號等電話號碼，雖於
    98 年8月6 日至10日間有與被告己○○所持用之0000000000
    號行動電話通話之紀錄，有前開通聯紀錄卷宗可證，已如前
    述，然各該電話於該等日期間之通話頻率並非甚高，被告己○○亦於審理中自承於該段期間內曾居住於被告戊○○位於
    高雄市小港區之住處（院卷二第40頁），是2 人基於此等房
    東、房客關係，本有甚高之通話可能性，尚難僅以該等通話
    紀錄作為不利被告戊○○認定之依據；再證人即警員謝清文
    雖於偵查中證稱：97年4 月間被告戊○○曾向其舉發槍枝改
    造工廠並因而破獲等語（偵卷二第22頁），然舉發槍枝改造
    工廠者，與其自身是否持有槍枝本無必然之關連性，且被告
    戊○○所舉發該前案之時間既為97年4 月間，與本件扣案槍
    、彈遭警方查獲之98年8 月間已相隔1 年有餘，自難僅以被
    告戊○○前曾配合警方辦案，即認扣案槍、彈確實為其所有
    甚明。
四、綜上所述，檢察官就被告戊○○部分所提證據，其證明之程
    度顯然尚未達於通常一般之人均不致有所懷疑，而得確信其
    為真實之程度，尚不足為被告戊○○有罪之積極證明，又本
    院復查無其他積極證據足資證明被告戊○○確有前開違反槍
    砲彈藥刀械管制條例之犯行，基於罪疑唯輕及無罪推定之原
    則，自應為被告戊○○無罪判決之諭知。
據上論斷，應依刑事訴訟法第299 條第1 項前段、第301 條第1
項，槍砲彈藥刀械管制條例第8 條第4 項、第12條第4 項，刑法
第11條前段、第55條、第42條第3 項、第59條、第74條第1 項第
1 款、第38條第1 項第1 款，判決如主文。
本案經檢察官丙○○到庭執行職務。
中    華    民    國    99    年    5     月    12    日
            刑事第九庭  審判長  法  官  鄭詠仁
                                法  官  王碧瑩
                                法  官  黃沛文
以上正本證明與原本無異。
如不服本判決應於收受送達後10日內向本院提出上訴書狀，並應
敘述具體理由；如未敘述上訴理由者，應於上訴期間屆滿後20日
內向本院補提理由書（均須按他造當事人之人數附繕本）「切勿
逕送上級法院」。
中    華    民    國    99    年    5     月    12    日
                                書記官  鄧思辰
附錄本判決論罪法條：
槍砲彈藥刀械管制條例第8條第4項
未經許可，持有、寄藏或意圖販賣而陳列第1 項所列槍枝者，處
3 年以上10年以下有期徒刑，併科新臺幣700 萬元以下罰金。
槍砲彈藥刀械管制條例第12條第4項
未經許可，持有、寄藏或意圖販賣而陳列子彈者，處5 年以下有
期徒刑，併科新台幣300 萬元以下罰金。

司法院資訊處製作；財團法人民間司法改革基金會備份。
